臺灣高等法院高雄分院刑事判決　　　　96年度上訴字第1653號
上　訴　人　臺灣屏東地方法院檢察署檢察官
被　　　告　甲○○
上列上訴人因被告違反毒品危害防制條例案件，不服臺灣屏東地
方法院95年度訴字第711 號中華民國96年6 月28日第一審判決（
起訴案號：臺灣屏東地方法院檢察署95年度毒偵字第1083號），
提起上訴，本院判決如下：
    主  文
原判決撤銷。
甲○○施用第一級毒品，處有期徒刑壹年，減為有期徒刑陸月，
如易科罰金以銀元佰元即新台幣玖佰元折算壹日。
    事  實
一、甲○○前因施用毒品案件，經臺灣屏東地方法院裁定送觀察
    、勒戒後，認無繼續施用毒品之傾向，於民國94年7 月4 日
    執行完畢釋放，並由臺灣屏東地方法院檢察署檢察官於94年
    7 月11日以94年度毒偵字第1440號為不起訴處分確定。詎被
    告甲○○於觀察、勒戒執行完畢釋放後5 年內，猶不思悔改
    ，復基於施用第一級毒品海洛因之犯意，於95年5 月31日13
    時20分許往前回溯96小時內之某時，在屏東縣之不詳地點，
    施用第一級毒品海洛因乙次。嗣於95年5 月31日12時45分許
    ，甲○○在屏東縣內埔鄉內埔村內埔市場內，因形跡可疑而
    為警盤查詢問，經其同意採尿送驗後呈嗎啡陽性反應，而查
    悉上情。
二、案經屏東縣警察局內埔分局報告臺灣屏東地方法院檢察署檢
    察官偵查起訴。
    理  由
一、被告甲○○在原審否認有何施用第一級毒品犯行，辯稱：伊
    自前次出監之後，即未再施用任何毒品，伊之尿液中檢驗出
    含有毒品成分，可能係因尿液採驗過程有問題等語。
二、經查：
  (一)被告前於95年5 月31日12時45分許，在屏東縣內埔鄉內埔村
    內埔市場內，因形跡可疑而為警盤查詢問，經其同意而於95
    年5 月31日13時20分許，在屏東縣警察局內埔分局偵查隊接
    受採尿，該尿液並經編列檢體編號為098 號，嗣經警於95年
    6 月5 日送臺灣檢驗科技股份有限公司檢驗，經該公司先以
    酵素免疫分析法初步檢驗後，再以氣相層析/ 質譜儀法確認
    檢驗結果呈嗎啡陽性反應，此有屏東縣警察局內埔分局毒品
    案件涉嫌人尿液採證編號姓名對照表、臺灣科技檢驗公司95
    年6 月15日編號KＺ000000000000號濫用藥物尿液檢驗報告各
    1 份在卷可按。又施用海洛因24小時後，約有施用劑量之80
    % 經由尿液排出，一般而言，在2 至4 天內，其尿液檢體中
    仍可檢測出其嗎啡陽性反應，有行政院衛生署管制藥品管理
    局93年12月2 日函可參，足見被告確有在其被採取尿液前96
    小時內之某時施用海洛因行為一次。
  (二)被告雖認前開尿液非其所有，而經原審法院將前開尿液與原
    審法院另行對被告採集之尿液送請內政部警政署刑事警察局
    鑑定是否為同一人所有，雖因未檢出足資比對結果，而無法
    比對，有該局95年12月19日鑑驗書可參（第一審卷第26頁）
    ，惟參酌被告在偵查中承認警察有對其採尿，及其有捺指印
    等語（偵查卷第7 頁）；證人即對被告採集尿液之警察陳紹
    偉在原審也證稱：本件尿液是在警局偵訊室內採尿，並由被
    告親自簽名封瓶等語（第一審卷第35頁），足認前開尿夜確
    係被告之尿液無訛。
  (三)原審法院雖再度將被告於警局所採取封存之尿液分別送請長
    榮大學毒物研究中心與高雄醫學大學附設中和紀念醫院鑑定
    有無毒品成分，而經長榮大學毒物研究中心以「酵素免疫分
    析法」檢出濃度未達法定標準閾值；高雄醫學大學附設中和
    紀念醫院以「氣相層析/ 質譜儀法」檢出亦認呈可待因與嗎
    啡均為陰性之反應，此有長榮大學毒物研究中心96年2 月15
    日第0000000000號報告、高雄醫學大學附設中和紀念醫院96
    年3 月27日編號9603-64 號濫用藥物尿液檢驗報告各1 份附
    卷可參（第一審卷第45至第46頁、第52頁）。而依「濫用藥
    物尿液檢驗作業準則」相關規定，陽性尿液檢體應保存在攝
    氏零下20度之冷凍櫃中，其目的在防止變質。一般而言，高
    濃度的陽性尿液檢體保存在攝氏零下20度之冷凍櫃中，雖經
    10個月的保存，應亦呈陽性反應；此固有長榮大學96年4 月
    19日長大毒字第0960002460號函可參（第一審卷第60頁）。
    惟查：
  1.尿液儲存係達11個月研究期間，如檢體存放在冰箱或冷凍櫃
    ，尿液中嗎啡及可待因值降低情形約10至40% ，如檢體儲放
    於室溫，則尿中嗎啡值10檢體中可見到其中3 支有大大降低
    情形，而可待因值及其他7 支嗎啡值則呈現類似儲放於冷凍
    櫃或冰箱之降低情形，有高雄醫學大學附設中和紀念醫院96
    年4 月27日高醫附科字第0960001120號函各1 份附卷可參（
    第一審卷第64頁），足見尿液會因其保存方式及期間，致其
    尿液中之嗎啡及可待因值產生降低情形。
  2.本件扣案尿液係於95年5 月31日13時20分許所採集並保存，
    至同年6 月5 日始送臺灣檢驗科技股份有限公司檢驗，在此
    之前係保存於屏東縣警察局內埔分局之攝氏6 度以下之冷藏
    櫃中，有屏東縣警察局內埔分局96年9 月7 日函可參（本院
    卷第33頁）；嗣該尿液經臺灣檢驗科技股份有限公司檢驗後
    ，係存放於該公司之攝氏零下20度之冷凍櫃內，至95年10月
    19 日 始送原審法院贓物庫保管，此有扣押物品清單可參（
    第一審卷第16頁、第18頁），而原審法院贓物單則係將尿液
    保存於攝氏5 度左右之冰箱內，亦有公務電話查詢紀錄表可
    參（本院卷第51頁），足見本件尿液並非始終保在攝氏零下
    20度以下之冷凍櫃內甚明。
  3.又原審法院係於96年2 月12日始將前開尿液再送長榮大學鑑
    定（同年3 月3 日送還贓物庫），及於同年3 月9 日再送高
    雄醫學大學附設中和紀念醫院鑑定，此有調取扣押物品條存
    根可參（第一審卷第47頁、第50頁），足見其再度送長榮大
    學鑑定時間距被告之採集尿液時已有8 個多月之差距，距將
    尿液置於原審法院贓物保存之時間也近4 個月，且原審法院
    贓物庫並非將尿液置於攝氏零下20度之冷凍櫃內保存，則依
    高雄醫學大學附設中和紀念醫院前開函文，前開尿液之尿液
    中之嗎啡及可待因值自會產生降低情形。復參酌被告之前開
    尿液經臺灣檢驗科技股份有限公司檢驗結果，其閾值(NG/ML
     )僅為447 ，與法定之閾值300 相差不多，足見本件經原審
    法院再度送長榮大學及高雄醫學大學附設中和紀念醫院檢驗
    結果，所以未檢出有嗎啡陽性反應，應係因時間之經過及保
    存方式有異等因素所造成，尚難以長榮大學及高雄醫學大學
    附設中和紀念醫院檢驗結果，未檢出有嗎啡陽性反應，即認
    臺灣檢驗科技股份有限公司檢驗結果為不可採。
  (四)綜上所述，被告前開所辯，係屬卸責之詞，不足採信。又被
    告前因施用毒品案件，經臺灣屏東地方法院裁定送觀察、勒
    戒後，認無繼續施用毒品之傾向，於民國94年7 月4 日執行
    完畢釋放，並由臺灣屏東地方法院檢察署檢察官於94年7 月
    11日以94年度毒偵字第1440號為不起訴處分確定之事實，有
    臺灣高等法院被告前案紀錄表及不起訴處分書可參，其於觀
    察勒戒執行完畢釋放後5 年內，再施用第一級毒品，依毒品
    危害防制條例第23條第2 項規定，應論罪科刑。
三、按海洛因係毒品危害防制條例第2 條第2 項第1 款所規定之
    第一級毒品，不得非法持有、施用。核被告所為，係犯毒品
    危害防制條例第10條第1 項之施用第一級毒品罪。其持有第
    一級毒品後進而施用，其持有之低度行為，應為施用之高度
    行為所吸收，不另論罪。
四、原審未予詳察而為被告無罪之論知，尚有未洽，檢察官上訴
    意旨指摘原判決為無罪諭知係不當，為有理由，應予以撤銷
    改判。爰審酌被告前有違反麻醉藥品管理條例及肅清煙毒條
    例前科，有臺灣高等法院被告前案紀錄表1 份附卷可稽，復
    因施用毒品案件，曾經觀察勒戒，仍未戒絕毒品，再犯本件
    施用毒品犯行，有失政府制定毒品危害防制條例之立法美意
    ，犯後復否認犯罪，態度不佳，惟念其施用毒品同時戕害自
    己之身體健康等一切情狀，量處如主文第2 項所示之刑，以
    資懲戒。又被告犯罪時間在中華民國96年4 月24日以前，應
    依中華民國96年罪犯減刑條例第2 條第1 項第3 款、第7 條
    第1 項、第2 項規定予以減輕其宣告刑二分之一，並諭知易
    科罰金之折算標準。
五、按行為後法律有變更者，適用行為時之法律。但行為後之法
    律有利於行為人者，適用最有利於行為人之法律，刑法第2
    條第1 項定有明文。又被告行為時之刑法第41條第1 項前段
    規定：「犯最重本刑為5 年以下有期徒刑以下之刑之罪，而
    受6 個月以下有期徒刑或拘役之宣告，因身體、教育、職業
    、家庭之關係或其他正當事由，執行顯有困難者，得以1 元
    以上3 元以下折算1 日，易科罰金。」而其行為時之易科罰
    金折算標準，依修正前罰金罰鍰提高標準條例第2 條前段（
    現已刪除）規定，就其原定數額提高為100 倍折算1 日，則
    本件被告行為時之易科罰金折算標準，應以銀元300 元折算
    1 日，經折算為新臺幣後，應以新臺幣900 元折算為1 日。
    惟95年7 月1 日修正公布施行之刑法第41條第1 項前段則規
    定：「犯最重本刑為五年以下有期徒刑以下之刑之罪，而受
    六個月以下有期徒刑或拘役之宣告者，得以新臺幣一千元、
    二千元或三千元折算一日，易科罰金。」比較修正前後之易
    科罰金折算標準，以95年7 月1 日修正公布施行前之規定，
    較有利於受刑人，則應依刑法第2 條第1 項前段，適用修正
    前刑法第41條第1 項前段規定，定其折算標準。
六、被告合法傳喚，無正當之理由不到庭，爰不待其陳述，逕行
    判決。
據上論斷，應依刑事訴訟法第371 條、第369 條第1 項前段、第
364 條、第299 條第1 項前段，毒品危害防制條例第10條第1 項
、刑法第11條前段、第2 條第1 項，修正前刑法第41條第1 項前
段、修正前罰金罰鍰提高標準條例第2 條，中華民國96年罪犯減
刑條例第2 條第1 項第3 款、第7 條第1 項、第2 項，判決如主
文。
本案經檢察官陳建年到庭執行職務。
中　　華　　民　　國　　96　　年　　11　　月　　6 　　日
                  刑事第三庭  審判長法  官  周賢銳
                                    法  官  趙文淵
                                    法  官  黃仁松
以上正本證明與原本無異。
如不服本判決應於收受本判決後10日內向本院提出上訴書狀，其
未敘述上訴理由者，並得於提起上訴後10日內向本院補提理由書
狀（均須按他造當事人之人數附繕本）「切勿逕送上級法院」。
中　　華　　民　　國　　96　　年　　11　　月　　6 　　日
  　　　　　　　　　　　　　　    　書記官  馬蕙梅
附錄本件判決論罪科刑法條：
毒品危害防制條例第10條：
施用第一級毒品者，處6月以上5年以下有期徒刑。
